【裁判字號】    97,上易,1689
【裁判日期】    971009
【裁判案由】    竊盜
【裁判全文】
臺灣高等法院刑事判決                97年度上易字第1689號
上  訴  人
即  被  告  甲○○
上列上訴人因竊盜案件，不服臺灣臺北地方法院97年度易字第12
42號，中華民國97年5月30日第一審判決（起訴案號：臺灣臺北
地方法院檢察署97年度偵字第5853號），提起上訴，本院判決如
下：
    主  文
上訴駁回。
    事  實
一、甲○○於民國97年2月29日2時20分之夜間，意圖為自己不法
    之所有，在乙○○位於臺北市中山區○○○路○段140巷2之1
    號住處，見該屋後方2樓窗戶並未上鎖，竟踰越上址2樓窗戶
    侵入乙○○之住處，走至3樓客廳竊取乙○○之女兒楊淑珍
    置於電腦桌上之黑色零錢包1只（內有現金新臺幣【下同】
    178元）得手後即欲離去，恰因附近住戶蔡永航撞見甲○○
    踰越窗戶之行為隨即報警，經警到場於甲○○走至上址1樓
    之際予以逮捕，並在甲○○身上扣得上開之黑色零錢包。
二、案經臺北市政府警察局中山分局移送臺灣臺北地方法院檢察
    署檢察官偵查起訴。
    理  由
一、證據能力部分
  (一)按被告以外之人於審判外之言詞或書面陳述，除法律有規定
    者外，不得作為證據；被告以外之人於偵查中向檢察官所為
    之陳述，除顯有不可信之情況者外，得為證據；被告以外之
    人於審判外之陳述，雖不符前4條之規定，而經當事人於審
    判程序同意作為證據，法院審酌該言詞陳述或書面陳述作成
    時之情況，認為適當者，亦得為證據；當事人、代理人或辯
    護人於法院調查證據時，知有第159條第1項不得為證據之情
    形，而未於言詞辯論終結前聲明異議者，視為有前項之同意
    。刑事訴訟法第159條第1項、第159條之1第2項、第159條之
    5分別定有明文。
  (二)本件證人乙○○、蔡永航、楊淑珍於警詢、偵查所為之證述
    ，為被告以外之人於審判外之言詞陳述，性質屬傳聞證據，
    然證人乙○○在偵查庭之證述，係以證人身分向檢察官所為
    並經具結後始為陳述，且無不法取證等任何顯有不可信之情
    形，兼以被告甲○○於原審審理時，就此部分證詞亦有反對
    詰問之機會，依刑事訴訟法第159條之1第2項規定，具有證
    據能力。另被告於原審審理時，對於證人乙○○、蔡永航、
    楊淑珍於警詢時所為之證述，於言詞辯論終結前對於證據能
    力均未聲明異議，本院審酌該等傳聞證據作成之情況，亦無
    違法或不當情事，因而認為適當，依前揭第159條之5第2項
    規定，視為被告已有前項之同意，均得做為證據。
二、訊據上訴人即被告甲○○並不否認有於上揭時、地，踰越2
    樓窗戶侵入乙○○之住處，自3樓客廳取走楊淑珍所有之黑
    色零錢包，內含現金178元等事實，惟矢口否認有何竊盜犯
    行，辯稱：伊當時喝醉酒，且伊確有精神病，酒後會失憶等
    語。
三、經查：
  (一)被告於上揭時、地，踰越2樓窗戶侵入乙○○之住處，到3樓
    客廳取走楊淑珍置於電腦桌上之黑色零錢包1只，內有現金
    178元，被告欲自1樓離去之際經警逮捕，在被告身上扣得黑
    色零錢包等情，被告並不否認，復據證人乙○○、蔡永航、
    楊淑珍於警詢、偵查時證述甚詳，有警詢、偵查筆錄可稽（
    偵卷第8至12頁、第50至52頁、第55至56頁），並有竊盜案
    現場照片4張、贓證物照片1張、物品發還領據、扣押物品目
    錄表等在卷可佐（偵卷第31頁，第33至36頁），足堪認定為
    真實。
  (二)被告雖以前詞置辯，惟被告始終未提出其有何精神疾病之資
    料以供調查，所辯會有失憶情形，已乏依據。且刑法第19條
    第2項所稱精神耗弱，係指行為時之精神，對外界事物之判
    斷能力、辨識行為違法或依其辨識而行為之能力，較普通人
    之平均程度，顯然減退而言，與全無意識能力之心神喪失情
    形不同；又飲酒至醉，陷於精神耗弱，原為一時之精神狀態
    ，非若精神病患之有持續性，故事後判斷行為人於行為時是
    否在酒醉精神耗弱中，無從如對一般精神病患得就其生理、
    精神等狀況為鑑定，因而法院綜合行為人行為時各種主客觀
    情形為合理推斷，自非法所不許（最高法院80年度台上字第
    3511號判決可參）。被告於同日3時15分許經警測試其酒精
    濃度值為0.94MG/L，有被告酒精濃度測試單1紙在卷可核（
    見偵卷第37頁），但僅能證明被告於行為前有飲酒之事實，
    惟被告於實施呼氣酒測時血液中所含酒精之濃度，與其行為
    時對於外界事務之知覺理會及判斷作用是否減退或完全喪失
    ，並無必然關係，且被告於審理時亦供陳：「（每次喝完酒
    ，是否會偷東西？）不會」等語（見原審卷第34頁），亦可
    知被告飲酒與偷竊行為並無必然關聯；再者，證人乙○○證
    稱：其沒有發現被告喝酒，也沒有看到被告走路有異常等語
    （見偵卷第55頁），可見被告行止並未因飲酒而外顯酒醉酩
    酊狀態，參以被告仍可攀至2樓窗戶踰越入內，並清楚辨別
    屋內何項物品具有財產價值予以竊取，待經警方逮捕時仍知
    予以反抗、爭執等情，顯見被告之知覺、理會及判斷能力等
    精神狀態縱因飲酒而受有影響，但並非全然無法辨識其行為
    內容，則其所辯當天有喝酒，發生何事不知情云云，係為推
    諉之詞，不足採信。縱或被告確有飲酒，且酒精濃度業達
    0.94MG/L，然其飲酒之原因係出於其自由意願，此為被告所
    不否認，當屬故意或過失自行招致，依刑法第19條第3項規
    定，仍無從據此酌減其刑之餘地，特予說明。
  (三)綜上，本件事證明確，被告犯行堪以認定，應依法論科。
四、核被告之行為，係犯刑法第321條第1項第1、2款之加重竊盜
    罪。
五、原審因認被告犯行明確，援引刑法第321條第2款、第1款之
    規定，並審酌被告不思正途獲致財富，貪圖私慾而竊取他人
    財物，影響人民人身及財產安全，對於社會治安危害重大，
    事後仍飾詞狡辯，惟竊得財物價值非鉅，暨被告犯罪之動機
    、目的、手段及其品行、生活狀況、智識程度等一切情狀，
    量處有期徒刑10月，以示懲儆。核原審認事用法，並無違誤
    ，本件法定刑為有期徒刑6月以上5年以下之罪，原審量處有
    期徒刑10月，屬中度以下刑度，亦非過重。被告上訴，仍執
    陳詞，請求撤銷改判，核無理由，應予駁回。
據上論斷，應依刑事訴訟法第368條，判決如主文。
本案經檢察官田炳麟到庭執行職務。
中    華    民    國    97    年    10    月    9    日
                  刑事第十七庭  審判長法  官  趙功恆
                                      法  官  高明哲
                                      法  官  陳世宗
以上正本證明與原本無異。
不得上訴。
                                      書記官  魏汝萍
中    華    民    國    97    年    10    月    9     日


司法院資訊處製作；財團法人民間司法改革基金會備份。
